臺灣新竹地方法院刑事判決
110年度金訴字第182號
公  訴  人  臺灣新竹地方檢察署檢察官
被      告  彭啓民


上列被告因違反洗錢防制法等案件，經檢察官提起公訴 （110年
度偵字第1935號），被告於本院準備程序時為有罪之陳述，經本
院合議庭裁定由受命法官適用簡式審判程序，判決如下：      
    主  文
彭啓民犯三人以上共同詐欺取財罪，共陸罪，均累犯，各處有期
徒刑壹年貳月。應執行有期徒刑壹年拾月。扣案之犯罪所得新臺
幣參仟參佰貳拾元沒收。
    理  由
一、彭啓民於民國109年7月10日起，參與汪子琳（由檢察官另行
    以110年度偵字第9049號偵查中）及真實姓名年籍不詳、臉書
    社群軟體暱稱分別為「林小新」、「陳喬治」等成年人所組
    成以實施詐術為手段之詐欺集團，由彭啓民提供其申辦之台
    新國際商業銀行股份有限公司北大分行帳號00000000000000
    號帳戶（下稱台新銀行帳戶）、其向愛金卡股份有限公司（
    下稱愛金卡公司）申辦之電支帳號0000000000000000號帳戶
    （綁定上開台新銀行帳戶，下稱上開電支帳號）予該詐欺集
    團使用，並依汪子琳透過通訊軟體LINE下達之指示，持上開
    台新銀行帳戶之金融卡，提領他人遭該詐欺集團成年成員施用
    詐術致陷於錯誤，而匯入該帳戶之款項，再依汪子琳之指示
    ，將所提領款項交予指定之該集團成年成員或轉帳至指定之金
    融帳戶，以繳回該詐欺集團，擔任俗稱「車手」之提領詐欺
    贓款工作。彭啓民即與上開詐欺集團成員共同意圖為自己不
    法之所有，基於3人以上共同詐欺取財及違反洗錢防制法之
    犯意聯絡，由該詐欺集團真實姓名年籍不詳之成年成員，以
    如附表所示之詐騙方式詐騙如附表所示之人，致附表所示之
    人陷於錯誤，於如附表所示之時間，將如附表所示之金額，
    轉帳匯款至彭啓民所提供如附表所示之金融帳戶，再由彭啓
    民持上開台新銀行帳戶之金融卡，於如附表所示之時間及地
    點，提領如附表所示之款項得手，並依指示將提得款項交予
    汪子琳指定之該集團成員，或轉帳至汪子琳指定之金融帳戶
    ，以繳回該詐欺集團並朋分利益，彭啓民因而獲得新臺幣（
    下同）3,320元之提款報酬。
二、案經呂忠穎、魏世昕、蔡佩臻、高梓僕、林亦鍠、蔡宜湄訴
    由新竹縣政府警察局竹東分局報告臺灣新竹地方檢察署檢察
    官偵查起訴。
    理  由
壹、程序部分：
    被告彭啓民（下稱被告）所犯刑法第339條之4第1項第2款加
    重詐欺取財罪、洗錢防制法第14條第1項之洗錢罪等罪，均『
    非』死刑、無期徒刑、最輕本刑為3年以上有期徒刑之罪，或
    高等法院管轄第一審之案件，被告於本院準備程序進行中，
    就被訴事實為有罪之陳述，經告以簡式審判程序之旨，並聽
    取檢察官及被告之意見後，經合議庭評議後認合於刑事訴訟
    法第273條之1第1項之規定，裁定由受命法官進行簡式審判
    程序。又依刑事訴訟法第273條之2、同法第159條第2項規定
    ，簡式審判程序不適用傳聞法則有關限制證據能力之相關規
    定，附予敘明。
貳、實體部分
一、上開犯罪事實，業據被告於警詢、偵訊（偵卷第8至11頁、
    第12至14頁、第160至161頁）、本院準備程序、簡式審判程
    序坦承在案（本院卷第71至76頁、第77至84頁），並有下列
    證據足資證明：
（一）證人即告訴人呂忠穎、魏世昕、蔡佩臻、高梓僕、林亦鍠
      、蔡宜湄於之證述（偵卷第55至56頁、第65頁、第76頁、
      第82至83頁、第99至100頁、第122頁）；
（二）新竹縣政府警察局竹東分局110年1月28日扣押筆錄、扣押
      物品目錄表暨扣押物品收據（偵卷第16至19頁）、110年1
      月27日搜索扣押筆錄、扣押物品目錄表、自願受搜索同意
      書暨扣押物品收據（偵卷第22至26頁）、被告上開台新銀
      行帳戶之交易明細（偵卷第29頁）、愛金卡公司上開電支
      帳號之使用者資料及交易明細各1份（偵卷第129頁）、被
      告提領詐欺贓款之監視影像翻拍照片12張（偵卷第31至36
      頁）、第一商業銀行松山分行2020/09/14一松山字第0014
      4號函及所附虛擬帳號開戶基本資料1份（偵卷第104至106
      頁）；
（三）新北市政府警察局中和分局南勢派出所受理刑事案件報案
      三聯單、內政部警政署反詐騙諮詢專線紀錄表（案件編號
      ：0000000000）、新北市政府警察局中和分局南勢派出所
      受理詐騙帳戶通報警示簡便格式表、金融機構聯防機制通
      報單、告訴人呂忠穎提供之「林小新」臉書網頁列印資料
      、臉書即時通訊對話紀錄各1份（偵卷第54頁、第57至62
      頁）；
（四）內政部警政署反詐騙諮詢專線紀錄表（案件編號：000000
      0000）、桃園市政府警察局龜山分局迴龍派出所受理詐騙
      帳戶通報警示簡便格式表、金融機構聯防機制通報單、受
      理刑事案件報案三聯單、受理各類案件紀錄表各1份、告
      訴人魏世昕提供之臉書即時通訊對話紀錄1份（偵卷第66
      至73頁）；
（五）臺北市政府警察局中正第一分局忠孝西路派出所受理詐騙
      帳戶通報警示簡便格式表、內政部警政署反詐騙諮詢專線
      紀錄表（案件編號：0000000000）、告訴人蔡佩臻提供之
      國泰世華銀行客戶交易明細表1紙、臉書即時通訊對話紀
      錄1份（偵卷第77至80頁）；
（六）告訴人高梓僕提供之臉書即時通訊對話紀錄1份、網路銀
      行轉帳明細、中國信託銀行自動櫃員機交易明細表、郵政
      自動櫃員機交易明細表各1張（偵卷第84至94頁、第96頁
      ）；
（七）臺北市政府警察局大同分局民族路派出所受理刑事案件報
      案三聯單、受理各類案件紀錄表、內政部警政署反詐騙諮
      詢專線紀錄表（案件編號：0000000000）、臺北市政府警
      察局大同分局民族路派出所受理詐騙帳戶通報警示簡便格
      式表、金融機構聯防機制通報單、告訴人林亦鍠提供之「
      陳喬治」臉書網頁列印資料、臉書即時通訊對話紀錄各1
      份、轉帳交易結果截圖1張（偵卷第108頁至112頁、第116
      至119頁）；
（八）告訴人蔡宜湄提供之郵政自動櫃員機交易明細表照片1張
      、臉書即時通訊對話紀錄1份、屏東縣政府警察局東港分
      局琉球分駐所受理刑事案件報案三聯單、受理各類案件紀
      錄表、受理詐騙帳戶通報警示簡便格式表、金融機構聯防
      機制通報單（偵卷第125頁、第126頁、第133至134頁、第
      143至144頁）。
是被告上開任意性之自白與事實相符，堪以採信。綜上，本案事
證明確，被告犯行洵堪認定，應依法論科。
二、論罪科刑：
（一）核被告所為，均係犯刑法第339條之4第1項第2款之三人以
      上共同詐欺取財罪、違反洗錢防制法第2條第1款規定，而
      應依同法第14條第1項處罰之洗錢罪。
（二）被告就詐欺取財罪及洗錢罪與詐欺集團其他成員間，具犯
      意聯絡與行為分擔，均為共同正犯。
（三）被告係一行為觸犯加重詐欺取財罪及洗錢罪2罪名，依想
      像競合規定，應從一重論以加重詐欺取財罪。
（四）被告就附表編號1至6所示之犯行間，分別侵害不同被害人
      之獨立財產監督權，顯係犯意各別，行為互殊，應予分論
      併罰。
（五）累犯：
　　　被告前因竊盜案件，經本院以106年度易字第916號判決判
      處有期徒刑6月，緩刑5年確定，嗣經本院以107年度撤緩字
      第178號裁定撤銷緩刑；又因洗錢防制法案件，經本院以1
      07年度竹東簡字第81號判決判處有期徒刑3月確定；上開
      罪刑，復經本院以108年度聲字第1679號裁定應執行有期
      徒刑8月確定，於民國108年6月28日入監執行，甫於109年
      3月11日縮短刑期執行完畢出監，有臺灣高等法院被告前
      案紀錄表可參（本院卷第87至93頁），其於5年以內故意
      再犯本件有期徒刑以上之罪，為累犯，依照釋字第775號
      解釋意旨，審酌被告所犯前案之違反洗錢防制法案件與本
      件罪質相同，足徵被告未能因前案受刑事追訴處罰後產生
      警惕作用，仍無法自我控管，又再為本件犯行，有特別惡
      性及對刑罰反應力薄弱等情形，爰依刑法第47條第1項規
      定加重其最低本刑及最重本刑。
（六）爰審酌被告年輕力盛，不思以正當方法賺取所需，竟參與
      多人組成之詐騙組織，由其他不詳成員以各種說詞騙取民
      眾信任進而利用，手段惡質，造成人際間之信賴瓦解，影
      響社會交易秩序，被害人損失非輕，念被告終能坦承犯行
      ，犯罪後態度尚可，於本案提供帳戶及擔任取款車手之分
      工程度，其為高職畢業，未婚，無子女，案發迄今與家人
      同住，案發時擔任超商店員，目前職業為臨時工，經濟狀
      況不好，為家裡經濟來源（見本院卷第83至84頁）之智識
      、生活狀況，暨其犯罪之動機、目的、手段、於本案所擔
      任之犯罪角色及參與程度、詐騙金額及犯罪所得多寡等一
      切情狀，分別量處如主文所示之刑暨定應執行之刑。
三、沒收：　　
　　被告坦承於本件取得3,320元報酬（偵卷第13頁背面、本院
    卷第82頁），為其本件之犯罪所得，業據被告於偵查中繳回
    扣案，有臺灣新竹地方檢察署扣押物品清單、贓證物款收據
    在卷為憑（本院卷第59頁、第63頁），爰依刑法第38條之1
    第1項前段之規定宣告沒收。　　
據上論斷，應依刑事訴訟法第273條之1第1項、第299條第1項前
段，洗錢防制法第14條第1項，刑法第11條前段、第28條、第339
條之4第1項第2款、第55條前段、第51條第5款、第47條第1項、
第38條之1第1項前段，刑法施行法第1條之1第1項，判決如主文
。
本案經檢察官蔡宜臻提起公訴，檢察官黃嘉慧到庭執行職務。
中　　華　　民　　國　　110 　年　　11　　月　　11　　日
                  刑事第六庭    法  官  黃美盈
以上正本證明與原本無異。
如不服本判決應於收受本判決後20日內向本院提出上訴書狀，上
訴書狀應敘述具體理由。上訴書狀未敘述上訴理由者，應於上訴
期間屆滿後20日內補提理由書狀於本院（均須按他造當事人之人
數附繕本）「切勿逕送上級法院」。
告訴人或被害人如對於本判決不服者，應具備理由請求檢察官上
訴，其上訴期間之計算係以檢察官收受判決正本之日期為準。
中　　華　　民　　國　　110 　年　　11　　月　　11　　日
                               書記官  陳采薇  　　　　　　　　　　　  　　　　
附錄論罪科刑法條：　　　　　　　　　
洗錢防制法第14條第1項
有第二條各款所列洗錢行為者，處 7 年以下有期徒刑，併科新
臺幣5百萬元以下罰金。

刑法第339條之4第1項第2款
犯第 339 條詐欺罪而有下列情形之一者，處 1 年以上 7 年以
下有期徒刑，得併科 1 百萬元以下罰金：
二、三人以上共同犯之。　　　　
　　　　　　　
附表：
編號 被害人 詐騙時間 詐騙方式 匯款時間 匯款金額 匯入帳戶 提領時間 提領地點 提領金額 1 呂忠穎 109年7月10日某時許 在臉書社群網頁刊登販售二手Switch遊戲主機之不實訊息，適告訴人上網瀏覽該訊息後聯繫購買。 109年7月10日18時56分許 1萬1,000元 被告上開台新銀行帳戶 (1)109年7月10日19時15分許     (2)109年7月10日19時16分許 (1)新竹縣○○鄉○○路00號統一超商中德門市 (2)新竹縣○○鄉○○路00號統一超商中德門市 (1)2萬元       (2)2,000元 2 魏世昕 109年7月10日某時許 在臉書社群網頁刊登販售二手Switch遊戲主機之不實訊息，適告訴人上網瀏覽該訊息後聯繫購買。 109年7月10日15時許 1萬3,000元 被告上開台新銀行帳戶    3 蔡佩臻 109年7月10日某時許 在臉書社群網頁刊登販售二手Switch遊戲主機之不實訊息，適告訴人上網瀏覽該訊息後聯繫購買。 109年7月10日19時29分許 1萬元 被告上開台新銀行帳戶 (1)109年7月10日23時56分許     (2)109年7月10日23時57分許     (3)109年7月10日23時58分許 (1)新竹縣○○鄉○○路00號統一超商中德門市 (2)新竹縣○○鄉○○路00號統一超商中德門市 (3)新竹縣○○鄉○○街00號北埔鄉農會 (1)2萬元       (2)2萬元       (3)3,000元 4 高梓僕 109年7月10日某時許 在臉書社群網頁刊登販售二手Switch遊戲主機之不實訊息，適告訴人上網瀏覽該訊息後聯繫購買。 109年7月10日22時43分許 1萬3,320元 被告上開台新銀行帳戶    5 林亦鍠 109年8月14日某時許 在臉書社群網頁刊登販售二手Switch遊戲主機之不實訊息，適告訴人上網瀏覽該訊息後聯繫購買。 109年8月14日12時38分許 1萬1,000元 第一商業銀行帳號0000000000000000號虛擬帳戶（對應被告之愛金卡公司上開電支帳號） 109年8月14日13時53分許 轉帳2萬1,000元至汪子琳之愛金卡公司電支帳號0000000000000000號帳戶。  6 蔡宜湄 109年8月16日某時許 在臉書社群網頁刊登販售二手Switch遊戲主機之不實訊息，適告訴人上網瀏覽該訊息後聯繫購買。 109年8月17日12時57分許 1萬元 第一商業銀行帳號0000000000000000號虛擬帳戶（對應被告之愛金卡公司上開電支帳號） 109年8月17日13時2分許 轉帳1萬元至汪子琳之愛金卡公司電支帳號0000000000000000號帳戶。